【裁判字號】    97,上訴,5937
【裁判日期】    980402
【裁判案由】    偽造文書等
【裁判全文】
臺灣高等法院刑事判決                97年度上訴字第5937號
    上  訴  人
    即  被  告  丙  ○
    輔  佐  人
    即被告之子  甲○○
上列上訴人因偽造文書等案件，不服臺灣板橋地方法院97年度訴
字第3167號，中華民國97年10月31日第一審判決（起訴案號：臺
灣板橋地方法院檢察署97年度偵字第6828號），提起上訴，本院
判決如下：
    主  文
上訴駁回。
    事  實
一、丙○與林麗卿（另行判決確定）係兄妹，與乙○○係兄弟，
    均係林阿木之子女，丙○竟分別為下述犯罪行為：
  (一)基於恐嚇之犯意，於民國96年12月28日18時30分許，在臺北
    縣中和市○○街40號之1，對其大姐吳林清葉、 大姊夫吳信
    東稱：要叫人拆掉其二弟乙○○之房子、要殺乙○○等語，
    嗣吳林清葉於同日20時許，以電話將上開言語轉告乙○○，
    丙○而以此加害生命、身體、財產之事，恐嚇乙○○，致生
    危害其安全。
  (二)復於97年1月9日11時許，在乙○○位於臺北縣中和市○○路
    47號之5 住處前，見乙○○與其妻李秋梅、友人王宣傅、張
    歈循、余許秀蓉、林宣傅等人自宜蘭拜拜適返抵家門，另基
    於恐嚇之犯意，在上址前對乙○○恫稱：「如果賣掉父親林
    阿木遺產中位於臺北縣中和市○○路45號之1 之房屋（違建
    ，故無登記建號）之使用權，就要殺死乙○○」等語，並對
    該房屋之買方余聲昌恫稱：「遷進去會有事情發生、不得安
    寧」等語，以此加害生命、身體之事，恐嚇乙○○及余聲昌
    ，致余聲昌向乙○○為撤銷買受該屋使用權之意思表示，乙
    ○○並退回價金新臺幣25萬元予余聲昌，致生危害於乙○○
    、余聲昌之安全。
  (三)林阿木於民國95年6 月11日去世，其繼承人間因繼承分配問
    題，迄96年9 月間尚未達成協議，故遲未辦理繼承登記。丙
    ○與林麗卿為取得其父林阿木所遺留應繼承之土地及房屋，
    共同基於行使偽造文書之犯意聯絡，未經其母林楊貴、其弟
    乙○○、其姊吳林清葉之同意，由丙○委由不知情之代書范
    如華於96年9 月間某日，在不詳地點偽刻林楊貴、乙○○及
    吳林清葉之印章各1 枚（未扣案），並蓋印於土地登記申請
    書、登記清冊、繼承系統表及切結書上，並以林麗卿為代理
    人，於96年12月10持上開文件等，前往臺北縣中和地政事務
    所，辦理林阿木之13筆土地遺產繼承登記（起訴書誤載為 9
    筆，惟已經公訴蒞庭檢察官於97年8 月22日提出補充理由書
    自行更正為13筆），使不知情之承辦公務員登載於職務上所
    掌之地籍資料文書上，足生損害於林楊貴、乙○○、吳林清
    葉及地政機關管理地政資料之正確性。
二、案經乙○○訴經臺灣板橋地方法院檢察署檢察官及臺北縣政
    府警察局中和分局報告臺灣板橋地方法院檢察署檢察官偵查
    起訴。
    理    由
一、訊據上訴人即被告丙○對於行使偽造文書犯行部分供認不諱
    ，對於恐嚇犯行，雖坦承有事實欄所載之情事，然否認有恐
    嚇之犯意，辯稱當時說的是氣話，而且也沒有做什麼云云。
    惟查被告上開犯罪事實，業據被告於原審審判時均坦認不諱
    （見原審97年9月24日審筆錄第3頁），核與證人乙○○、李
    秋煤、吳林清葉、吳信東、李秋梅、王宣傅、張歈循、余許
    秀蓉、余聲昌證述情節相符，並有讓渡證書、財政部臺灣省
    北區國稅局中和稽徵所96年11月1 日出具之北區國稅局中和
    一字第0960002142號函文、財政部臺灣省北區國稅局96年11
    月27日發予林麗卿之遺產稅繳清證明書、被告委由代書向臺
    灣省臺北縣中和地政事務所之北中地登352210號土地登記申
    請書暨所附之登記清冊、切結書、繼承登記表等在卷可資佐
    證，足認被告於原審審判中出於任意性之自白與事實相符，
    而被告上訴後對於恐嚇犯行翻稱無恐嚇犯意，僅屬氣話云云
    ，實屬事後避重就輕之詞，不足採信。本件事證已臻明確，
    被告犯行堪予認定。
二、核被告所為，係犯刑法第305 條之恐嚇危害安全罪（前述犯
    罪事實一(一)(二)之部分）、刑法第216條之行使刑法第210條偽
    造私文書罪、第214 條之使公務員登載不實罪（前述犯罪事
    實一(三)之部分）。被告丙○利用不知情之代書范如華遂行前
    揭偽造文書部分犯行，為間接正犯；其偽造印章、印文之行
    為，屬偽造私文書之階段行為，而偽造私文書之低度行為，
    為行使偽造私文書之高度行為所吸收，均不另論罪（檢察官
    起訴書贅載被告另犯行法第217 條之偽造印章罪）。被告與
    共同被告林麗卿就前述犯罪事實一(三)之部分，有犯意聯絡及
    行為分擔，為共同正犯。被告就前述犯罪事實一(二)之部分，
    以一行為同時恐嚇乙○○及余聲昌，為想像競合犯，應依刑
    法第55條之規定，論以一罪，又其就犯罪事實一(三)之部分，
    係以一行為同時觸犯刑法第216條之行使刑法第210條之偽造
    私文書罪及第214 條之使公務員登載不實罪，應從一重論以
    刑法第216條之行使刑法第210條之偽造私文書罪。
三、原審因認被告罪證明確，引用刑法第305條、第216條、第21
    0條、第214條、第55條、第41條第1項前段、第219條、第51
    條第5款、第9款，刑法施行法第1條之1之規定。並審酌被告
    所為對社會秩序之危害程度、犯後坦承犯行而態度良好及其
    他一切情狀，分別量處恐嚇危害安全罪有期徒刑2 月、恐嚇
    危害安全罪有期徒刑2月及行使偽造私文書罪有期徒刑6月，
    並定其應執行之刑，並諭知易科罰金之折算標準，以示懲儆
    。對於附表所示印章及印文均應依刑法第219 條之規定，予
    以沒收，至於被告所偽造之文書，因已提出於地政事務所而
    失其所有權，核與沒收要件不合，爰不另為沒收之諭知。核
    其認事用法並無不合，上訴人上訴意旨否認有恐嚇犯行，對
    於行使偽造私文書部分認原審量刑過重，請求從輕量刑云云
    ，指摘原判不當，請求撤銷改判，均無理由，上訴應予駁回
    。
據上論斷，應依刑事訴訟法第368條，判決如主文。
本案經檢察官邱美育到庭執行職務。
中    華    民    國    98    年    4    月    2    日
            刑事第四庭    審判長法  官  陳筱珮
                                法  官  鄭水銓
                                法  官  周煙平
以上正本證明與原本無異。
行使偽造私文書部分如不服本判決應於收受送達後10日內向本院
提出上訴書狀，其未敘述上訴之理由者並得於提起上訴後10日內
向本院補提理由書（均須按他造當事人之人數附繕本）「切勿逕
送上級法院」。
其餘不得上訴。
                                書記官  陳秋雄
中    華    民    國    98    年    4     月    3     日
附  表
┌───┬──────────┬───────────┐
│編號  │應沒收之物          │沒收之依據            │
├───┼──────────┼───────────┤
│ 一   │偽造之林楊貴、乙○○│刑法第二百十九條（未扣│
│      │及吳林清葉之印章各一│案）                  │
│      │枚                  │                      │
├───┼──────────┼───────────┤
│ 二   │偽造蓋用於土地登記申│刑法第二百十九條      │
│      │請書上之林楊貴、林清│                      │
│      │福及吳林清葉之印文各│                      │
│      │一枚                │                      │
├───┼──────────┼───────────┤
│ 三   │偽造蓋用於登記清冊上│刑法第二百十九條      │
│      │之林楊貴、乙○○及吳│                      │
│      │林清葉之印文各一枚  │                      │
├───┼──────────┼───────────┤
│ 四   │偽造蓋用於繼承系統表│刑法第二百十九條      │
│      │上林楊貴、乙○○及吳│                      │
│      │林清葉之印文各一枚  │                      │
├───┼──────────┼───────────┤
│ 五   │偽造蓋用於切結書上林│刑法第二百十九條      │
│      │楊貴、乙○○及吳林清│                      │
│      │葉之印文各一枚      │                      │
└───┴──────────┴───────────┘


司法院資訊處製作；財團法人民間司法改革基金會備份。
